【裁判字號】    98,訴,3237
【裁判日期】    981015
【裁判案由】    毒品危害防制條例
【裁判全文】
臺灣板橋地方法院刑事判決              98年度訴字第3237號
公  訴  人  臺灣板橋地方法院檢察署檢察官
被      告  甲○○
                    (另案於臺灣台北監獄台北分監執行)
上列被告因違反毒品危害防制條例案件，經檢察官提起公訴（98
年度毒偵字第5198號) ，被告於本院準備程序中就被訴事實為有
罪之陳述，經本院合議庭裁定由受命法官獨任進行簡式審判程序
，判決如下：
    主  文
甲○○施用第一級毒品，累犯，處有期徒刑拾壹月。扣案之第一
級毒品海洛因( 驗餘淨重零點零捌玖公克) 沒收銷燬；包裝上開
海洛因之外包裝袋壹只沒收。
    事  實
一、甲○○前於民國87年間因施用第二級毒品案件，經本院以87
    年度毒聲字第2314號裁定送觀察、勒戒後，認無繼續施用毒
    品之傾向，由臺灣板橋地方法院檢察署檢察官於87年10月22
    日以87年度偵字第19498 號為不起訴處分確定。復於92年間
    因連續施用第一級毒品案件，經本院於92年10月17日以92年
    度毒聲字第3266號裁定送觀察、勒戒後，嗣於93年1 月9 日
    因法律修正報結，同次施用毒品犯行並經檢察官提起公訴，
    經本院以93年度訴字第405 號判處有期徒刑10月確定，於95
    年3 月31日縮短刑期執行完畢( 起訴書誤載為95年4 月1 日
    ，應予更正) 。另於97年間因竊盜案件，經本院以97年度易
    字第733 號判處有期徒刑4 月，並經臺灣高等法院以97年度
    上易字第1896號駁回上訴確定，於98年2 月21日縮刑期滿執
    行完畢。詎仍未戒除毒癮，復基於施用第一級毒品海洛因之
    犯意，於98年7 月14日16時許，在臺北縣三峽鎮○○街12號
    3 樓住處內( 起訴書漏載「3 樓」，應予補充) ，以注射針
    筒注射海洛因之方式，施用第一級毒品海洛因1 次。嗣於98
    年7 月15日10時40分許，在臺北縣三峽鎮○○街12號前，因
    形跡可疑而為警盤查，經警察覺甲○○右肩處有異常突起現
    象，甲○○始主動交出藏於右肩處之第一級毒品海洛因1 包
    （驗餘淨重0.0859公克）供警方扣案，嗣經警採集甲○○尿
    液送驗結果，呈嗎啡類陽性反應，始悉上情。
二、案經臺北縣政府警察局三峽分局移送臺灣板橋地方法院檢察
    署檢察官偵查後提起公訴。
    理  由
一、程序方面：按除被告所犯為死刑、無期徒刑、最輕本刑為3
    年以上有期徒刑之罪或高等法院管轄第一審案件者外，於第
    一次審判期日前之準備程序進行中，被告先就被訴事實為有
    罪之陳述時，審判長得告知被告簡式審判程序之旨，並聽取
    當事人、代理人、辯護人及輔佐人之意見後，裁定進行簡式
    審判程序，刑事訴訟法第273 條之1 第1 項定有明文。經核
    ，本件被告甲○○所犯係死刑、無期徒刑、最輕本刑為3 年
    以上有期徒刑以外之罪，其於準備程序中就被訴事實為有罪
    之陳述，經法官告知簡式審判程序之旨，並聽取公訴人、被
    告之意見後，本院爰依首揭規定，合議裁定由受命法官獨任
    進行簡式審判程序，合先敘明。
二、經查，上揭犯罪事實，業據被告於本院準備程序及審理時坦
    承不諱，而被告於98年7 月15日為警所採尿液送臺灣檢驗科
    技股份有限公司檢驗結果，發現確有嗎啡陽性反應，並有臺
    灣檢驗科技股份有限公司98年7 月30日濫用藥物檢驗報告、
    臺北縣政府警察局三峽分局查獲毒品危害防制條例案姓名對
    照表各1 紙在卷可憑。次查，該檢驗中心係先以酵素免疫分
    析法（ＥＩＡ）篩驗，其尿液中海洛因代謝物嗎啡、甲基安
    非他命濃度超出檢測範圍，再以氣相層析質普儀分析法（Ｇ
    Ｃ／ＭＳ）確認；其檢驗方法係以「氣相層析儀」先將物質
    氣化後，再經分析管分離，由於各種物質之沸點及對管柱之
    吸附力不同，在經過檢測器（Detect or ）測定後，表現出
    不同之滯留時間（Retension time），以滯留時間來判斷係
    何種物質；再利用「質普儀」為檢測器，將物質撞擊成碎片
    ，記錄其質譜圖。因每個化合物之鍵結能力不同，故不同之
    物質會有其特定之質譜圖，因此在物質之判斷上有如指紋之
    鑑定，在理論上，扣除人為因素，其精確度已接近百分之百
    。次按海洛因經注射或吸入人體後，約80% 於24小時內自尿
    中排出，一般而言，尿液中能否驗出嗎啡陽性反應與其投與
    量、投與途徑、採尿時間、個人體質及檢測方法之靈敏度有
    關，國外曾有文獻報導注射6 毫克之海洛因鹽酸鹽，其代謝
    物嗎啡之平均可檢出時限約為26小時，業經行政院衛生署藥
    物食品檢驗局於81年9 月8 日以藥檢壹字第8114885 號函述
    綦詳。被告上開所採尿液送驗結果既有嗎啡陽性反應，顯見
    被告供承其於前揭時點確曾有施用毒品海洛因乙情非虛。此
    外，扣案之毒品經送驗結果，確含有海洛因成份，亦有交通
    部民用航空局航空醫務中心毒品鑑定書乙份附卷足佐，足證
    被告前開自白應與事實相符，應予信實。
三、按施用第一、二級毒品為犯罪行為，毒品危害防制條例第10
    條定有處罰明文。故施用第一、二級毒品者，依前揭規定本
    應科以刑罰。惟基於刑事政策，對合於一定條件之施用者，
    則依同條例第20條、第23條之規定，施以觀察、勒戒及強制
    戒治之保安處分。又毒品危害防制條例於92年7 月9 日修正
    公布，自93年1 月9 日施行，其中第20條、第23條將施用毒
    品之刑事處遇程序，區分為「初犯」及「五年內再犯」、「
    五年後再犯」。依其立法理由之說明：「初犯」，經觀察、
    勒戒或強制戒治後，應為不起訴處分或不付審理之裁定；經
    觀察、勒戒或強制戒治執行完畢釋放後，「五年內再犯」者
    ，因其再犯率甚高，原實施之觀察、勒戒及強制戒治既已無
    法收其實效，爰依法追訴或裁定交付審理。至於經觀察、勒
    戒或強制戒治執行完畢釋放後，「五年後再犯」者，前所實
    施之觀察、勒戒或強制戒治已足以遮斷其施用毒品之毒癮，
    為期自新及協助其斷除毒癮，仍適用「初犯」規定，先經觀
    察、勒戒或強制戒治之程序。從而依修正後之規定，僅限於
    「初犯」及「五年後再犯」二種情形，始應先經觀察、勒戒
    或強制戒治程序。倘被告於五年內已再犯，經依法再為「保
    安處分」或「追訴處罰」者，縱其第三次（或第三次以上）
    再度施用毒品之時間，在初犯經觀察、勒戒或強制戒治執行
    完畢釋放五年以後，已不合於「五年後再犯」之規定，且因
    已於「五年內再犯」，顯見其再犯率甚高，原實施觀察、勒
    戒或強制戒治，已無法收其實效，即應依該條例第十條處罰
    （最高法院97年度第5 次刑事庭會議決議、98年度台非字第
    12號、第56號判決意旨參照）。查被告前因施用毒品案件，
    經本院以87年度毒聲字第2314號裁定送觀察、勒戒後，認無
    繼續施用毒品之傾向，由臺灣板橋地方法院檢察署檢察官於
    87年10月22日以87年度偵字第19498 號為不起訴處分確定。
    復於92年間因連續施用第一級毒品案件，經本院於92年10
    月17日以92年度毒聲字第3266號裁定送觀察、勒戒後，嗣於
    93年1 月9 日因法律修正報結，同次施用毒品犯行並經檢察
    官提起公訴，經本院以93年度訴字第405 號判處有期徒刑10
    月確定，於95年3 月31日縮短刑期執行完畢等情，有臺灣高
    等法院被告前案紀錄表附卷可憑；且被告上開連續施用第一
    級毒品之犯行其犯罪時間係自92年9 月10日起至93年1 月26
    日止，並有本院93年度訴字第405 號刑事判決影本乙份在卷
    足憑，則被告既已於觀察勒戒5 年內再犯施用毒品，並經觀
    察勒戒及依法追訴處罰，顯見其再犯率甚高，原實施觀察、
    勒戒或強制戒治，已無法收其實效，是縱本件施用第一級毒
    品之犯行，距其觀察勒戒執行完畢已逾五年，揆諸前揭說明
    ，仍應直接依該條例第10條處罰。綜上所述，本件罪證明確
    ，被告犯行洵堪認定，應予依法論科。
四、查海洛因係毒品危害防制條例第2 條第2 項第1 款所規定之
    第一級毒品，故核被告所為，係犯該條例第10條第1 項之施
    用第一級毒品罪。其施用前持有海洛因之低度行為，應為施
    用之高度行為所吸收，不另論罪。又被告前有如犯罪事實欄
    所載之論罪科刑執行情形，有臺灣高等法院被告前案紀錄表
    附卷可憑，其於受徒刑執行完畢後5 年內，故意再犯本件有
    期徒刑以上之罪，為累犯，應依刑法第47條第1 項加重其刑
    。爰審酌被告前經二次觀察勒戒，仍未能戒斷其施用毒品之
    惡習，惟其犯後坦承其過，態度良好，核施用毒品屬於自殘
    行為，犯罪手段尚屬輕微，及其犯罪動機、目的、生活狀況
    、智識程度、所生危害等一切情狀，量處如主文所示之刑，
    以資懲儆。扣案之第一級毒品海洛因驗餘淨重0.0859公克，
    不問屬於犯人與否，均應依毒品危害防制條例第18條第1 項
    前段規定，沒收銷燬。至扣案之包裝上開海洛因之外包裝袋
    1 只( 僅係用於包裹海洛因，防其裸露、潮濕，便於攜帶持
    有，並非不可分離) ，係被告所有供其犯本案施用毒品罪所
    用之物，應依刑法第38條第1項第2款之規定宣告沒收之。
據上論斷，應依刑事訴訟法第273 條之1 第1 項、第299 條第1
項前段，毒品危害防制條例第10條第1 項、第18條第1 項前段，
刑法第11條前段、第47條第1 項、第38條第1 項第2 款，判決如
主文。
本案經檢察官黃致中到庭執行職務。
中    華    民    國    98    年    10    月    15    日
                  刑事第十四庭  法  官  陳昭筠
以上正本證明與原本無異。
如不服本判決應於送達後10日內向本院提出上訴狀。
                                書記官  黃文儀
中    華    民    國    98    年    10    月    15    日
附錄本案論罪科刑法條全文：
毒品危害防制條例第10條
施用第一級毒品者，處六月以上五年以下有期徒刑。
施用第二級毒品者，處三年以下有期徒刑。


司法院資訊處製作；財團法人民間司法改革基金會備份。
